臺灣臺中地方法院刑事判決　　　　　　　　　　　　　　九十年度自字第六九號
　　自　訴　人　久玖輪業有限公司
　　代　表　人　乙○○
　　代　理　人　丁○○
　　被　　　告　丙○○
右列被告因違反動產擔保交易法案件，經自訴人提起自訴，本院判決如左：
    主  文
丙○○無罪。
    理  由
一、自訴意旨略以：被告丙○○於民國八十八年十一月十日，以動產擔保交易附條件
    買賣分期付款之方式，向久玖輪業有限公司購買光陽牌，車牌號碼ＹＧＢ─九二
    九號機車（下簡稱系爭機車），約定總價款新台幣（下同）七萬三千九百二十元
    ，分十二期付款，每期款項六千一百六十元，定於每月二十五日（應係每月十五
    日）給付期款，詎料，被告自八十九年四月十五日起均未按期繳納，迄今尚餘四
    萬八千八百二十元未付，經自訴人以電話及存證信函催繳，並請其將機車送回處
    理，被告均無法聯絡，事後派員前往被告住所瞭解，被告竟已搬遷他處且行蹤不
    明，機車亦不知去向拒絕交還，致生損害於債權人即久玖輪業有限公司，因認被
    告涉嫌違反動產擔保交易法第三十八條罪嫌。
二、按犯罪事實應依證據認定之，無證據不得推定其犯罪事實，又不能證明被告犯罪
    者，應諭知無罪之判決，自訴案件亦在準用之列，刑事訴訟法第一百五十四條、
    第三百零一條第一項、第三百四十三條分別定有明文。又認定犯罪事實，所憑之
    證據，雖不以直接證據為限，間接證據亦包括在內，然無論直接或間接證據，其
    為訴訟上之證明，須於通常一般之人均不致於有所懷疑，而得確信其為真實之程
    度者，始得據之為有罪之認定，倘其證明尚未達到此一程度，而有合理性懷疑之
    存在時，即無從為有罪之認定，最高法院著有七十六年台上字第四九八六號判例
    可資參照。又動產擔保交易法第三十八條之罪，必須動產擔保交易之債務人，主
    觀上有意圖不法之利益，客觀上有將標的物遷移、出賣、出質、移轉、抵押或為
    其他處分，致生損害於債權人之情事，方得成立。
三、自訴人認被告涉嫌違反動產擔保交易法罪嫌，無非係以：自訴人遍尋被告不著，
    被告將系爭機車遷移原約定住居所，及未依約付款等節，並提出存證信函、動產
    擔保附條件買賣契約書、公司執照及營利事業登記證為其論據，訊據被告堅詞否
    認有何上開犯行，辯稱：當初是因伊子甲○○上學需要交通工具代步，故伊與前
    夫王龍坤一起購買系爭機車給甲○○使用，並約定由伊負責繳納一萬二千元頭期
    款，其餘分期款項則由王龍坤去繳，但伊並不知道王龍坤未繳，至於系爭機車在
    甲○○於九十年十月當兵前，均放在契約約定住所即台中縣豐原市○村路合作新
    村七六號，甲○○當兵後則改放在伊設於台中縣大雅鄉○○街一○一號住處，伊
    並未住在戶籍地即契約約定處等詞。經查，被告前開辯詞，核與證人甲○○於本
    院審理時證稱：於八十八年十一月間，伊上學沒有交通工具，伊父母（王龍坤、
    被告）與伊一起去購車，當時伊父母有說要一起付款，父親有先繳訂金，母親再
    付分期款（何人繳納頭期款、分期款部分與被告所述有所未合），之後有說父親
    要付多少錢，但伊不知父親有無去繳納，伊曾經幫母親（即被告）繳過六千多元
    ，是在八十九年間，伊不只繳過一次，共繳二次，其他應該是母親去繳，因為伊
    與父親都沒有聯絡，都是母親與父親聯絡，他們才會一起買系爭機車給伊，系爭
    機車本來都放在豐原市合作新村住處附近之阿姨住處，因為伊住處（合作新村七
    十六號）門前常被汽車堵住無法順利出入，才放在阿姨住處門前空地，伊都騎乘
    該車上、下學，伊有時是上午有課，有時是下午有課，直到九十年十月當兵後，
    才將系爭機車寄放在母親大雅鄉○○路住處等詞相符，且自訴代理人丁○○於本
    院九十一年五月九日審理時亦陳稱：伊有再去看過系爭機車，確實放在被告所指
    大雅鄉○○路住處一情明確。而查本件動產擔保抵押物為機車，乃一交通工具，
    供被告或其家人日常生活代步之用，倘未逾上開目的，縱令抵押標的物未放置約
    定地點，亦不得謂將車遷移不明，本案被告於向自訴人貸款購車時，雖約定該車
    停放地點為戶籍地為台中縣豐原市○村路合作新村七六號，有動產擔保附條件買
    賣契約書一份可按，然被告購車乃供其子甲○○上、下學使用，作日常生活代步
    工具，業據證人甲○○證述在卷，而自訴人或其職員於九十年十月前前往約定處
    所察看時，因證人甲○○騎乘系爭機車上、下學以致無法覓得該車行蹤，並不無
    可能，且於被告到案後，自訴代理人前往被告所指之住處察看，系爭機車確實放
    置於被告現居處，足見被告或其子甲○○使用該車均依固定生活方式使用，並無
    將機車遷移等情，即無所謂將系爭機車遷移不明之情事。而被告身為本件動產擔
    保附條件買賣契約之買受人，未依約付款，違約在先，自不能以其與前夫王龍坤
    之內部約定而免其本件繳納分期款項之義務至明，惟被告並無將系爭機車遷移、
    出賣、出質、移轉、抵押或為其他處分等情事，已如前述，縱使其未依約付款，
    致生損害於自訴人，亦僅屬民事債務不履行問題，究不能以被告未依約付款，遽
    行認定被告有意圖不法之利益，此觀被告於本案言詞辯論終結前自行與自訴人達
    成和解，有和解書一份附卷可稽。
四、綜上所述，本案依自訴人所舉之證據，充其量僅能證明被告有違約情事，應負民
    事債務不履行責任，並無法證明被告有違反動產擔保交易法之犯行，此外，復查
    無其他積極證據足以證明被告有上開犯行，本件犯罪不能證明，爰依法為無罪判
    決之諭知。
據上論斷，應依刑事訴訟法第三百四十三條、第三百零一條第一項，判決如主文。
中      華      民      國      九十一      年      五    月    二十一  日
    法  官    賴  妙  雲
右正本證明與原本無異。
如不服本判決，應於送達後十日內向本院提出上訴狀 （須附繕本） ，上訴於台灣高等
法院台中分院。
                                        書記官
中      華      民      國      九十一      年      五    月    二十一  日
